【裁判字號】    89,判,2491
【裁判日期】    890803
【裁判案由】    稅捐稽徵法
【裁判全文】
最  高  行  政  法  院  判  決                  八十九年度判字第二四九一號
    原      告  中環股份有限公司
    代  表  人  甲○○
    被      告  臺北市稅捐稽徵處
    代  表  人  謝松芳
右當事人間因稅捐稽徵法事件，原告不服財政部中華民國八十八年三月二十日台財訴
第000000000號再訴願決定，提起行政訴訟，本院判決如左︰
    主  文
原告之訴駁回。
訴訟費用由原告負擔。
    事  實
緣原告於七十七、七十八年度銷售空白錄影帶予飛影企業有限公司（以下簡稱飛影公
司，含稅金額計新台幣（以下同）七十七年度二六、一四七、○二三元，七十八年度
四四、一七四、三九三元，總計七○、三二一、四一六元（未含稅金額為六六、九七
二、七七七），未依法開立統一發票予飛影公司而開立予第三者，嫌跳開統一發票
，案經財政部賦稅署查獲後，函移被告審理違章成立，乃核定依稅捐稽徵法第四十四
條規定按查明漏列之金額百分之五罰鍰三、三四八、六三八元。原告不服，循序訴經
本院八十四年九月八日八十四年度判字第二二二八號判決將：再訴願決定、訴願決定
及原處分（復查決定）均撤銷，責由被告詳查後另為適當之處分。被告不服，提起再
審，旋遭本院八十五年五月九日八十五年度判字第一○四五號判決：再審之訴駁回。
嗣經被告八十六年八月九日北市稽法乙字第二三七○二號復查決定仍維持原處分。
原告不服，提起訴願、再訴願，遞遭決定駁回，遂提起行政訴訟。茲摘兩造訴辯意
旨如次：
原告起訴意旨略謂：查被告將原告委託飛影公司代辦，由原告直接銷貨予年代國際股
份有限公司公司（以下簡稱年代公司）計三四、三九二、九四六元及原告銷售予個人
客戶之銷貨計三二、五七九、八三一元，合計銷貨六六、九七二、七七七元，遽認為
係屬原告對飛影公司之銷貨，進而推論原告未依規定開立統一發票交付飛影公司，依
稅捐稽徵法第四十四條未給他人憑證，按所漏列之金額，處百分之五罰鍰，計處罰鍰
三、三四八、六三八元。惟查其認事用法，均顯有違誤。本案爭論之處，有於由原告
委託飛影公司，以原告名義，辦理銷售事務之一部，並以原告名義送交客戶，究竟是
否屬於原告對飛影公司之銷貨﹖基於原告與飛影公司之協議，可明確認定飛影公司僅
屬「代辦」之性質（代辦之行為與原處分或再訴願人決定書所謂之委託代銷，實質上
並不相同，故不可混為一談），並經行政法院八十四年度第二二二八號判決所採證，
故該項銷貨絕非屬原告對飛影公司之銷貨。茲將理由陳述如下：一、查復查決定所陳
述之各項理由，均已於行政訴訟之答辯中已陳述，並已遭行政法院八十四年度判字第
二二二八號判決所不採，因此原處分仍持原法律見解，而作出「維持原處分」之復查
決定，顯有違行政法院判決意旨，而訴願及再訴願決定，仍維持相同，顯有疏失。二
、誠如行政法院八十五年度判字第一○四五號再審判決書所述：「又原判依據有關證
據，認定再審原告否定飛影公司與再審被告間之代辦商關係，出於率斷，並認定再審
被告對於飛影公司負責人史庭猷，年代公司負責人鍾弘安之談話筆錄斷章取義採證不
當，其理由已於判決中詳予論述，縱甚立論與再審原告之認定有所出入，亦僅係證據
取捨歧異之問題。按本件原判決以再審原告係生產空白錄影帶公司飛影公司為空白錄
影帶之拷貝商，而年代公司為成品出版商，再審被告將空白錄影帶直接交由飛影公司
，俟拷貝完成後交由出版商之年代公司販售，貨款則由再審被告取得其過程係屬代辦
商之性質，法律並不禁止此種行為，因認再審被告行為與營業稅法第三十二條第一項
前段有關，不應依稅捐稽徵法第四十四條規定處罰其論斷縱與再審原告見解不同，亦
僅法律見解歧異問題，揆諸首揭說明。」，因此本案有關飛影公司與原告之關係，既
經行政法院認定是代辦商之關係，而被告復堅持同樣見解重核復查結果，仍否定飛影
公司係代辦商之角色，按復查決定不能違背行政法院判決意旨，故前揭復查決定顯有
錯誤應予撤銷，以彰法理，否則原處分機關仍持相同法律見解，不願撤銷原處分，則
行政救濟形同虛設，有失行政救濟本意。三、至於訴願決定書決定理由謂：「縱如訴
願人主張，其與飛影公司之間確有委託代銷貨物之代辦關係，依前揭統一發票使用辦
法第十七條第二項、第三項規定，訴願人仍應依法開立發票並註明「委託代銷」字樣
交付予飛影公司，始符規定。則本案訴願人未依上開規定辦理，卻直接開立予年代公
司等買受人，仍是構成未依規定給予憑證之違章事實，故原處分機關依前揭稅捐稽徵
法第四十四條規定裁處行為罰，原處分並無違誤，應予維持。」，該項理由，顯然與
稅捐稽徵法第四十四條所謂：「應給與他人憑證而未給與」之立法意旨並不符合，依
稅捐稽徵法第四十四條之立法意旨乃在規定取得憑證或給予憑證之義務，查原告已就
銷貨事項給予憑證乃是不爭之事實，故並未違反稅捐稽徵法第四十四條「應給予憑證
」之義務之規定，至於訴願決定書所稱，因原告未依統一發票使用辦法第十七條規定
事項記載，而認定原告違反稅捐稽徵法第四十四條規定，亦屬曲解法令，按原告業已
就銷售事項開立統一發票給予憑證，乃不爭之事實，故已盡稅捐稽徵法第四十四條所
稱之給予憑證之義務，至於所開立給予之發票所載事項或內容，即使應按原處分所認
定之事實記載，充其量也不過是違反營業稅法第四十八所稱「開立統一發票應行記載
事項未依規定記載或所載不實」，或「未依規定記載買受人名稱、地址或統一編號」
而已，與「未給予憑證」，完全是不同之行為，而原處分卻將「未依法記載」之行為
按稅捐稽徵法第四十四條「未給予憑證」之行為論處罰鍰，顯然曲解法令。四、財政
部八十八年三月二十日台財訴第000000000號再訴願決定書決定理由第四項
，謂「卷查再訴願人雖就銷售事項開立統一發票」，顯然財政部也承認原告已給予憑
證，因此原處分所認定原告未給予他人憑證與顯與事實不符。五、綜上所述，請判決
撤銷原處分及一再訴願決定等語。
被告答辯意旨略謂：一、按營業稅法第三十二條第一項前段規定：「營業人銷售貨物
或勞務，應依本法營業人開立銷售憑證時限表規定之時限，開立統一發票交付買受人
。」稅捐稽徵機關管理營利事業會計帳簿憑證辦法第二十一條第一項前段規定：「
對外營業事項之發生，營利事業應於發生時自他人取得原始憑證如進貨發票，或給與
他人原始憑證，如銷貨發票。稅捐稽徵法第四十四條規定：「營利事業依法規定應給
與他人憑證而未給與．．．應就其未給與憑證．．．，經查明認定之總額，處百分之
五罰鍰。」二、本案原告經被告查得銷貨未依規定開立發票予實際交易對象，而開立
予第三者之違章事實可分二部分：（一）系爭發票大部分為無抬頭之二聯式發票及小
部分以其他個人為抬頭之二聯式發票，七十七年度計一三、○○九、三五○元（含稅
）、七十八年度計二一、一九九、四七二元（含稅）：此部分之發票備註欄註記史先
生，原告應收帳款明細帳登載之應收對象亦為史先生（即飛影公司負責人史庭猷），
惟經財政部查核原告銷貨托運單，查得均係由飛影公司職員簽章收取；再依付款票據
查核出票人均是經營錄影帶之業者，支票大多有飛影公司的背書，經訪談票據出票人
皆指明此等票據是向飛影公司購買空白錄影帶或節目帶所支付的貨款，足證上開金額
係原告直接銷貨予飛影公司，復由飛影公司再銷售予經營錄影帶之業者，原告未依法
開立統一發票予實際買受人－飛影公司，足堪認定，此有財政部稽核報告、原告應收
帳款明細帳及案關開立支票公司負責人於財政部所作談話紀錄述明其開立之支票係向
飛影公司購買空白錄影帶或節目帶款等附案可稽。（二）除上開二聯式發票外，其他
以年代影事業股份有限公司（以下簡稱年代公司）為抬頭之統一發票七十七年度計
一三、一三七、六七三元（含稅）、七十八度計二二、九七四、九二一元（含稅）：
此部分依銷貨單所示，貨物係運交飛影公司，由該公司職員簽收，再由飛影公司轉交
年代公司，而年代公司開立貨款支票抬頭為飛影公司，由其背書轉付原告。惟如原告
果真銷貨予年代公司，卻以飛影公司為支票抬頭人，似不符交易常規。足證其實際銷
貨對象確為飛影公司而非年代公司。三、原告提起行政救濟時雖申稱飛影公司為其代
辦商，雙方約定由飛影公司以原告名義銷售錄影帶予年代公司並代收貨款，由原告支
付佣金予飛影公司，鈞院前撤銷意旨略以：銷售空白錄影帶之原告委託負責拷貝製作
成品錄影帶之飛影公司為代辦商，將空白錄影帶推介給年代公司等錄影帶出版商買受
，由原告賺取空白錄影帶價款，飛影公司賺取拷貝費及佣金，依二者相依相存之關係
乃商場上常有之現象，尚難謂非代辦商之作為，年代公司負責人鍾弘安於財政部所作
談話紀錄另供稱原告於七十七年三月十七日出具同意書委由飛影公司代領貨款，此一
證言未被採信，認事採證難謂妥適等語。惟查，上開開立二聯式發票部分，業經財政
部依付款資料訪談票據出票人多供述其係向飛影公司購進空白錄影帶或節目帶之價款
而非向原告購買，該部分原告未依規定開立發票予飛影公司嫌違章足堪認定。至於
有關原告跳開發票予年代公司部分，其銷貨貨款之支票卻以飛影公司為支票抬頭人，
違反一般商情，且每年金額達數千萬元，以原告係一會計制度健全之公開發行上市公
司，其說詞顯與經驗法則有違，又查原告八十六年三月十九日來函申稱飛影公司與其
雙方約定該公司應於錄影帶外殼加印飛影之商標及ERA 年代之字體，故產品只能銷售
給年代公司，銷售佣金原則上按千分之三核算，七十七及七十八年度總計支付飛影公
司佣金二一四、五四三元，惟查本案發票期間自七十七年至七十八年，而原告所附佣
金發票為七十八年九月至七十八年十二月，其期間顯不相符，而上開二一四、五四三
元之佣金支出，係屬飛影公司替原告介紹外銷而取得優惠價格之差價，與本案之內銷
無關，業經飛影公司負責人史庭猷於八十二年一月八日之談話紀錄中述明在案，足證
原告並未因本案銷售內容而支付佣金予飛影公司，是其提出之事證顯與事實不符，又
原告所附協議書載明其所售錄影帶空殼需有飛影公司之商標，惟若飛影公司僅為代辦
商並以原告名義銷售錄影帶何需在錄影帶空殼上印上飛影之商標，益證飛影公司係以
飛影公司之名義銷貨，此與本案查得之資金流程相符，至於年代公司負責人鍾弘安之
談話筆錄雖供稱原告出具同意書委由飛影公司代收貨款，惟年代公司與原告為本案違
章之牽連人，其所作陳述，非全能採證，而上開史庭猷之談話紀錄亦供稱飛影公司主
要經營項目為空白錄影帶買賣，是年代公司是否如行政法院判決所指因需委託飛影公
司拷貝而有可能經由飛影公司轉介向原告購買錄影帶，尚無具體事證以供查核。且本
案同一違章事實，針對飛影公司進貨未依規定取得進貨憑證、銷貨漏開統一發票漏報
銷售額部分，被告以補徵營業稅及處罰鍰之處分，業經鈞院八十四年度判字一一四六
號判決：「原告（飛影公司）之訴駁回」確定在案。另年代公司未依法自飛影公司取
得憑證，而以非交易對象之原告開立統一發票抵充進項憑證虛報進項稅額部分，經被
告核定應補徵營業稅及處漏稅罰與應依稅捐稽徵法第四十四條規定處行為罰部分，年
代公司多次申請復查，被告亦八十四年四月六日北市稽法乙字第五七○九號為第三次
復查決定，除撤銷漏稅罰部分外，其餘維持原核定及處分確定在案。依上所述，被告
依司法院釋字第三六八號解釋意旨證明事實後，仍認定原告有未依規定給予憑證之違
章事實，應屬可採。退一步言，縱如原告主張，其與飛影公司之間確委託代銷貨物之
代辦關係，依首揭統一發票使用辦法第十七條第二項、第三項規定，原告仍應依法開
立發票並註明「委託代銷」字樣交付予飛影公司，始符規定。則本案原告未依上開規
定辦理，卻直接開立予年代公司等買受人，仍是構成未依規定給予憑證之違章事實，
本件依首揭稅捐稽徵法第四十四條規定裁處行為罰，並無違誤。四、至於原告主張訴
願決定書決定理由謂：縱如原告主張，其與飛影公司之間確有委託代銷貨物之代辦關
係，依首揭統一發票使用辦法第十七條第二項、第三項規定，原告仍應依法開立發票
並註明「委託代銷」字樣交付予飛影公司。查該項理由，顯然與稅捐稽徵法第四十四
條所謂：「應給予他人憑證而未給與」之立法意旨不符，按原告業已就銷售事項開立
統一發票，故已盡稅捐稽徵法第四十四條所稱之給予憑證之義務，至於發票所載事項
或內容，即使應按原處分所認定之事實記載，充其量也不過是違反營業稅法四十八條
所稱「開立統一發票應行記載事項未依規定記載或所載不實，或「未依規定記載買受
人名稱、地址或統一編號」而已，而原處分卻按稅捐稽徵法第四十四條論處罰鍰，顯
然曲解法令云云。卷查原告雖就銷售事項開立統一發票，未依首揭統一發票使用辦法
第十七條第二項、第三項規定，在發票上註明「委託代銷」字樣交付飛影公司，卻直
接開立予年代公司等買受人，跳過中間商，則給付之對象已有不合，發票格式亦有錯
誤，難謂已依法規定給與他人憑證，此與單純之營業人開立統一發票，應記載事項未
依規定記載或記載不實之營業稅法第四十八條規定有別，原告未依法開具發票予其委
託代銷者飛影公司，核屬未「依法規應給予他人憑證」，從而被告按查明認定之總額
，裁處百分之五之罰鍰，揆諸首揭法條規定並無不合。原告之訴難謂有理，請予駁回
等語。
    理  由
按「營利事業依法規定應給與他人憑證而未給與．．．應就其未給與憑證．．．經查
明認定之總額，處百分之五罰鍰。」稅捐稽徵法第四十四條定有明文。次按「營業人
銷售貨物或勞務，應依本法營業人間立銷售憑證時限表規定之時限，開立統一發票交
付買受人。」亦為營業稅法第三十二條第一項前段所規定。又「營業人委託代銷貨物
，應於送貨時依合約規定銷售價格開立統一發票，並註明『委託代銷』字樣，交付受
記代銷之營業人，作為進項憑證。受託代銷之營業人，應於銷售該項貨物時，依合約
規定銷售價格開立統一發票，並註明『受託代銷』字樣，交付買受人。前項受託代銷
之營業人，應依合約規定結帳期限，按銷售貨物應收手續費或佣金開立統一發票及結
帳單，載明銷售貨物品名、數量、單價、總價、日期及開立統一發票號碼，一併交付
委託人，其結帳期間不得超過二個月。」此觀統一發票使用辦法十七條第二項及第三
項之規定即明。查本件原告七十七、七十八年度銷售空白錄影帶，七十七年度二六、
一四七、○二三元，七十八年度四四、一七四、三九三元，總計七○、三二一、四一
六元（未含稅為六六、九七二、七七七），未依法開立統一發票予實際交易對象飛影
公司而開立予第三者，案經財政部賦稅署查獲，被告乃依查明認定之總額，裁處百分
之五之罰鍰三、三四八、六三八元。原告不服，循序提起行政訴訟，固經本院八十四
年九月八日八十四年度判字第二二二八號判決，再訴願決定、訴願決定及原處分均撤
銷，惟被告依判決意旨再為詳查結果，認：(一)系爭發票有大部分為無抬頭之二聯式發
票及小部分以其他個人為抬頭之二聯式發票者，七十七年度計一三、○○九、三五○
元（含稅）、七十八年度計二一、一九九、四七二元（含稅）：上開發票備註欄有註
記（史先生），原告應收帳款明細帳登載應收對象亦為史先生（即飛影公司負責人史
庭猷），經財政部查核原告銷貨托運單，查得均係由飛影公司職員簽章收取；再依付
款票據查核出票人均是經營錄影帶之業者，支票大多有飛影公司的背書，經訪談票據
出票人皆指明此等票據是向飛影公司購買空白錄影帶或節目帶所支付的貨款，足證應
係原告直接銷貨與飛影公司，再由飛影公司再銷售予經營錄影帶之業者，此有財政部
賦稅署稽核報告、原告應收帳款明細帳及案關開立支票公司負責人於財政部賦稅署所
作談話筆錄等附案可稽。(二)除上開二聯式發票外，其他以年代公司為抬頭之統一發票
，七十七年度計一三、一三七、六七三元（含稅）、七十八年度計二二、九七四、九
二一元（含稅）：此部分依銷貨單所示，貨物係運交飛影公司，由該公司職員簽收，
再由飛影公司轉交年代公司，而年代公司開立貨款支票抬頭為飛影公司，由其背書轉
付原告。苟如原告銷貨予年代公司，卻以飛影公司為支票抬頭人，已不符交易常規。
且原告雖於被告重核時表示，飛影公司與其雙方約定該公司應於錄影帶外殼加印飛影
之商標及ERA 年代之字體，故產品只能銷售給年代公司，銷售佣金原則上按千分之三
核算，七十七及七十八年度，總計支付飛影公司佣金二一四、五四三元等，但依原告
及飛影公司帳載，均無介紹國內買賣支付佣金之紀錄，且本案系爭發票開立期間自七
十七年至七十八年，而原告所附佣金發票為七十八年九月至七十八年十二月，兩者期
間亦不相符。況飛影公司負責人史庭猷於八十二年一月八日之談話紀錄表明上開二一
四、五四三元之佣金支出，係屬飛影公司替原告介紹外銷而取得優惠價格之差價，足
證與本案之內銷無關。(三)史庭猷在談話紀錄中供承該公司主要經營項目為空白錄影帶
買賣，而年代公司是否因需委託飛影公司拷貝而有可能經由飛影公司轉介向原告購買
錄影帶，並無任何具體事證以資證明。被告乃仍予裁處罰鍰三、三四八、六三八元。
原告不服，循序提起行政訴訟，主張原處分所陳述之理由，已遭本院八十四年度判字
第二二二八號判決所不採納，被告仍持原法律見解，而作出「維持原處分」之復查決
定，顯有違前開判決意旨。又有關飛影公司與原告之關係，既經本院認定是代辦商之
關係，被告違背本院判決意旨，為不同之認定，顯有錯誤云云。但查本案同一違章事
實，針對飛影公司進貨未依規定取得進貨憑證、銷貨漏開統一發票漏報銷售額部分，
被告予以補徵營業稅及處罰鍰之處分，業經本院八十四年度判字第一一四六號判決駁
回原告即飛影公司之訴確定在案。另年代公司未依法自飛影公司取得憑證，而以非交
易對象之原告開立之統一發票抵充進項憑證虛報進項稅額部分，經被告核定應補徵營
業稅及處漏稅罰與應依稅捐稽徵法第四十四條規定處行為罰部分，年代公司多次申請
復查，被告以八十四年四月六日北市稽法乙字第五七○九號為第三次復查決定，除撤
銷漏稅罰部分外，其餘維持原核定及處分確定在案。揆之司法院釋字第三六八號解釋
意旨，被告據以認定原告有未依規定給予憑證之違章事實，應無違誤。退步言之，縱
原告所訴其與飛影公司之間有委託代銷貨物之代辦關係非虛，然依統一發票使用辦法
第十七條第二項、第三項規定，原告仍應依法開立發票並註明「委託代銷」字樣交付
予飛影公司。原告未依上開規定辦理，直接開立予年代公司等買受人，仍構成未依規
定給予憑證之違章事實。原告固又訴稱其已就銷售事項開立統一發票，至於發票所載
事項或內容即使不相符，充其量亦僅違反營業稅法第四十八條所稱開立統一發票應行
記載事項未依規定記載或所載不實，或未依規定記載買受人名稱、地址或統一編號，
被告依稅捐稽徵法第四十四條處以罰鍰，顯屬曲解法令云云。惟查原告就銷售事項開
立統一發票，未依首揭統一發票使用辦法第十七條第二項、第三項規定，在發票上註
明「委託代銷」字樣交付予飛影公司，卻直接開立予年代公司等買受人，跳過中間商
，則給付之對象已有不合，發票格式亦有錯誤，難謂已依規定給與他人憑證，此與單
純之營業人開立統一發票，應記載事項未依規定記載或記載不實之營業稅法第四十八
條規定有別，原告未依法開具發票予其委託代銷者飛影公司，核屬未「依法規定應給
與他人憑證」。從而被告按查明認定之總額，裁處百分之五之罰鍰，於法無違，一再
訴願決定遞予維持，亦均無不合。原告起訴論旨，難謂為有理由，應予駁回。
據上論結，本件原告之訴為無理由，爰依行政訴訟法施行法第二條、行政訴訟法第九
十八條第三項前段，判決如主文。
中    華    民    國     八十九      年      八      月       三        日
              最 高 行 政 法 院 第 三 庭
                                審 判 長 法  官      曾  隆  興
                                         法  官      吳  錦  龍
                                         法  官      徐  樹  海
                                         法  官      鄭  淑  貞
                                         法  官      林  家  惠
右  正  本  證  明  與  原  本  無  異
                                         法院書記官  陳  盛  信
中    華    民    國     八十九      年      八      月       三        日


司法院資訊處製作；財團法人民間司法改革基金會備份。
